【裁判字號】    97,易更,18
【裁判日期】    970822
【裁判案由】    傷害等
【裁判全文】
臺灣臺中地方法院刑事判決              97年度易更字第18號
公  訴  人  臺灣臺中地方法院檢察署檢察官
被      告  甲○○
                    （另案臺灣臺中監獄執行中）
            丙○○
上列被告因傷害案件，經檢察官提起公訴（九十六年度偵字第六
八四四號），本院判決如下：
    主    文
甲○○、丙○○共同犯毀損罪，各處有期徒刑肆月，如易科罰金
，均以新臺幣壹仟元折算壹日，各減為有期徒刑貳月，如易科罰
金，均以新臺幣壹仟元折算壹日。又共同犯傷害罪，各處拘役肆
拾日，如易科罰金，均以新臺幣壹仟元折算壹日，各減為拘役貳
拾日，如易科罰金，均以新臺幣壹仟元折算壹日。
    犯罪事實
一、甲○○前因偽造貨幣案件，經本院以九十三年度訴字第二六
    五三號判處有期徒刑二年確定，甫於民國九十五年八月三十
    一日假釋出監（未構成累犯）。緣甲○○之友人丙○○於九
    十五年十一月二十四日接受案外人蘇麗華之委託，代為處理
    蘇麗華之夫遭案外人黃健財殺害後之賠償款，因該賠償事件
    雖經本院判決確定，然因黃健財已因案入監而迄未償付任何
    賠償款項，丙○○為索取賠償款，遂於九十五年十二月間多
    次偕同甲○○前往黃健財位在臺中巿西屯區○○路○段七三
    號之住處，向黃健財之子乙○○追討，然因乙○○均未予以
    理會，致丙○○心生不滿，為迫使乙○○交付賠償款，丙○○竟與甲○○共同基於恐嚇危害安全、毀損及公然侮辱之犯
    意聯絡，推由甲○○於九十五年十二月二十日晚間某時，騎
    乘機車攜帶紅漆及冥紙前往乙○○住處，乘乙○○及其母親
    、成年弟弟等家人入睡時，以紅漆在乙○○住處之鐵門上書
    寫「殺人償命」，並潑灑紅漆在乙○○住處前所有之廣告招
    牌及地上等處，且在乙○○住處外丟灑冥紙，致乙○○及其
    上開家人因此心生畏懼，而恐嚇及以此強暴方式公然侮辱乙○○及其上開家人，並毀損上開廣告招牌及鐵門等物品，足
    生損害於乙○○及其上開家人。另於九十六年一月十日，丙○○、甲○○與乙○○在臺中巿西屯區公所調解時，因意見
    不合，丙○○、甲○○及同行之另一不詳年籍之成年男子竟
    共同基於傷害之犯意聯絡，在上址，共同徒手毆打乙○○之
    身體，致乙○○受有右前額挫傷併紅腫痛及破皮等傷害。
二、案經乙○○訴由臺中市警察局第六分局報請臺灣臺中地方法
    院檢察署檢察官偵查起訴。
    理    由
一、訊據被告丙○○固坦認伊確曾於上開時日在西屯區公所出手
    毆打告訴人乙○○，致乙○○受有上開傷害等情不諱；另被
    告甲○○亦供承伊確有於上開時日至乙○○之住處，而在地
    上及廣告招牌上潑灑紅漆，並以紅漆在鐵門上書寫殺人償命
    等字樣及丟灑冥紙之情在卷；惟被告丙○○仍矢口否認伊有
    何共同毀損、恐嚇及公然侮辱之犯行；而被告甲○○亦矢口
    否認伊有何共同傷害之犯行。被告丙○○乃辯稱：伊未指使
    被告甲○○前往乙○○之住處前灑冥紙及噴紅漆，伊均不知
    情，且伊傷害乙○○時，被告甲○○並未參與，當時亦無另
    一名成年男子同行並參與互毆云云；另被告甲○○則辯稱：
    伊因曾聽聞蘇麗華之家庭狀況及親見乙○○之處理態度，甚
    感不悅，始自行前往乙○○之住處前灑冥紙及噴紅漆，非受
    被告丙○○之指使，又調解時伊雖亦在場，然未參與被告丙○○與告訴人乙○○互毆之情事云云。經查：
（一）被告丙○○確有傷害告訴人乙○○之身體，致乙○○受有
      上開傷害；另被告甲○○確有於上開時日至乙○○之住處
      ，而在地上及廣告招牌上潑灑紅漆，並以紅漆在鐵門上書
      寫殺人償命等字樣及丟灑冥紙等情，既據被告丙○○及甲○○於本院審理中供承在卷，且經告訴人乙○○迭次於警
      詢、偵查及本院審理時指述甚詳，復有乙○○之診斷證明
      書一紙（見警卷第十三頁）、乙○○住處之照片十二幀（
      見警卷第二一至二七頁）及車籍查詢資料（見警卷第二八
      頁）等存卷足佐，當堪先認定屬實。
（二）次以，被告丙○○雖辯稱伊與被告甲○○就上開潑灑紅漆
      ，並以紅漆在鐵門上書寫殺人償命等字樣及丟灑冥紙之行
      為間無犯意聯絡云云，且與被告即證人甲○○於本院審理
      中證述情節相符。然查，觀諸被告甲○○乃與被告丙○○
      同住一處，每日均見面相處，而本件賠償追索事宜僅有被
      告丙○○一人受蘇麗華所託，被告甲○○尚非受託人且與
      蘇麗華並非熟識，另被告甲○○平日有粗工工作，而被告
      丙○○與蘇麗華間並無給付處理費用之約定，被告丙○○
      僅屬義務協助，且被告甲○○於九十五年十二月二十日前
      即曾多次由被告丙○○帶同至告訴人乙○○住處催索債務
      未果，事後被告丙○○亦曾多次向被告甲○○表達因此對
      乙○○不滿之情緒，又被告甲○○於潑灑紅漆及丟灑冥紙
      後更再多次與被告丙○○共同向告訴人乙○○催索債務等
      情，業經被告丙○○、甲○○於偵查及本院審理中、證人
      蘇麗華於本院審理中陳稱在卷，且互核相符，復有告訴人
      乙○○於警詢、偵查及本院審理中指述甚詳，並有蘇麗華
      之委任書、民事賠償委託書、收據賠償切結書等在卷足參
      （見警卷第十四頁至第十七頁），是可見被告甲○○若非
      應被告丙○○要求而協助處理上開催索賠償款之事宜，且
      與被告丙○○共謀後始為上開潑灑紅漆及丟灑冥紙之行為
      ，實無對於伊非熟識之蘇麗華及其未託付之事，如此熱心
      參與多次處理事宜而不厭其煩，復逕行費時於夜間前往告
      訴人住處為上開不法行為，而未讓實際受託人及同住之被
      告丙○○知悉之理。綜上可見，被告丙○○以前揭情詞置
      辯，要屬事後卸責之詞，委無足取，且被告即證人甲○○
      於本院審理中所為證述，顯屬迴護被告丙○○之詞，洵非
      有據，而被告丙○○與被告甲○○就上開潑灑紅漆及丟灑
      冥紙之犯行間，有犯意聯絡及行為分擔，甚為明確。
（三）另被告甲○○雖另以上情置辯，且與被告丙○○陳稱被告
      甲○○當日僅係上前拉開其與告訴人以免互毆等情相符；
      惟查，被告甲○○確有與被告丙○○同至西屯區公所參與
      上開調解事宜，且因仍舊調解未果，致被告丙○○心生不
      悅，而有上開告訴人乙○○受傷情事之發生等情，既為被
      告甲○○所是認，且經被告丙○○、告訴人乙○○分別陳
      述在卷，自堪認應以告訴人乙○○數度指陳當日與被告丙○○同行之被告甲○○及另一不詳年籍之成年男子亦有參
      與上開傷害情事等語，方屬事實，蓋以被告甲○○前既甫
      於九十五年十二月二十日因伊及被告丙○○皆對告訴人乙○○極度不悅，而在夜間至乙○○住處為上開激烈之潑灑
      紅漆等不法行為，意圖藉此迫使乙○○給付上開賠償款，
      且調解當日復已因調解未果等情致被告丙○○等人心生不
      滿，則被告甲○○焉有不協助同行之被告丙○○，而僅強
      行拉開互毆之被告丙○○及告訴人乙○○之可能。綜上，
      足認被告甲○○所辯上情，亦屬無憑。本案事證明確，被
      告二人之犯行，均堪認定。
二、核被告丙○○及甲○○二人就九十五年十二月二十日所為，
    均係犯刑法第三百五十四條之毀損罪（以紅漆毀損廣告招牌
    及鐵門等部分，此部分業經公訴蒞庭檢察官當庭追加起訴法
    條，是無庸另為起訴法條之變更）、同法第三百零五條之恐
    嚇危害安全罪（以紅漆噴寫殺人償命部分，此部分亦經公訴
    蒞庭檢察官當庭追加起訴法條）及同法第三百零九條第二項
    、第一項之強暴侮辱罪（潑紅漆及灑冥紙部分）；另就九十
    六年一月十日所為，均係犯同法第二百七十七條第一項之普
    通傷害罪。被告二人間就上開毀損、恐嚇危害安全及強暴侮
    辱之犯行；被告二人與另一不詳年籍之成年男子間就上開傷
    害之犯行，均有犯意聯絡及行為分擔，應為共同正犯。又被
    告二人以潑灑紅漆及冥紙之一行為觸犯上開毀損罪、恐嚇危
    害安全罪及強暴侮辱罪三罪名，為想像競合犯，應從一重之
    毀損罪處斷。另被告二人所犯毀損罪及傷害罪二罪，犯意各
    別，行為互殊，應予分論併罰。爰各審酌被告二人犯罪之動
    機、目的、手段、告訴人受傷害部位之傷勢與遭毀棄之物品
    價值，以及被告犯罪後之態度等一切情狀，分別量處如主文
    所示之刑，且均諭知易科罰金之折算標準。又本件被告二人
    犯罪之時間，均係在九十六年四月二十四日以前，所犯符合
    中華民國九十六年罪犯減刑條例所定之減刑條件，均應依該
    減刑條例第二條第一項第三款之規定，各減其宣告刑二分之
    一，並各依該條例第九條之規定，諭知易科罰金之折算標準
    ，附此說明。
據上論斷，應依刑事訴訟法第二百九十九條第一項前段，刑法第
二十八條、第二百七十七條第一項、第三百五十四條、第三百零
五條、第三百零九條第二項、第一項、第五十五條、第四十一條
第一項前段，刑法施行法第一條之一，中華民國九十六年罪犯減
刑條例第二條第一項第三款、第七條、第九條，判決如主文。
中    華    民    國    97    年    8     月    22    日
                  刑事第四庭    法  官  許惠瑜
以上正本證明與原本無異。
如不服本判決，應於收受送達後10日內向本院提出上訴書狀（應
敘述具體理由並附繕本）。
上訴書如未敘述理由，應於上訴期間屆滿後20日內補提理由書於
本院。
                                書記官  陳佳君
中    華    民    國    97    年    8     月    22    日
附錄本案論罪科刑法條全文:
中華民國刑法第277條第1項
傷害人之身體或健康者，處三年以下有期徒刑、拘役或一千元以
下罰金。
中華民國刑法第354條
（毀損器物罪）
毀棄、損壞前二條以外之他人之物或致令不堪用，足以生損害於
公眾或他人者，處2年以下有期徒刑、拘役或5百元以下罰金。
中華民國刑法第305條
（恐嚇危害安全罪）
以加害生命、身體、自由、名譽、財產之事，恐嚇他人致生危害
於安全者，處 2 年以下有期徒刑、拘役或 3 百元以下罰金。
中華民國刑法第309條第2項第1項
（公然侮辱罪）
公然侮辱人者，處拘役或 3 百元以下罰金。
以強暴犯前項之罪者，處 1 年以下有期徒刑、拘役或 5 百元以
下罰金。


司法院資訊處製作；財團法人民間司法改革基金會備份。
